【裁判字號】    99,易,3661
【裁判日期】    991229
【裁判案由】    妨害自由
【裁判全文】
臺灣臺中地方法院刑事判決              99年度易字第3661號
公  訴  人  臺灣臺中地方法院檢察署檢察官
被      告  林樹聲
上列被告因妨害自由案件，經檢察官提起公訴（99年度偵字第11
588號），本院判決如下：
    主    文
林樹聲犯強制罪，累犯，處有期徒刑肆月，如易科罰金，以新臺
幣壹仟元折算壹日；又犯恐嚇危害安全罪，累犯，處有期徒刑
月，如易科罰金，以新臺幣壹仟元折算壹日；又犯恐嚇危害安全
罪，累犯，處有期徒刑月，如易科罰金，以新臺幣壹仟元折算
壹日；又犯恐嚇危害安全罪，累犯，處有期徒刑月，如易科罰
金，以新臺幣壹仟元折算壹日。應執行有期徒刑拾月，如易科罰
金，以新臺幣壹仟元折算壹日。
    犯罪事實
一、林樹聲於民國（下同）95年間因妨害自由等案件，經臺灣高
    等法院臺中分院以96年度上訴字第1452號判處有期徒刑3月
    、3月、4月，應執行有期徒刑10月確定，於97年4月22日易
    科罰金執行完畢。詎仍不知悔改，其與柯昀妮前有同居關係
    ，2人間具有家庭暴力防治法第3條第2款所定之家庭成員關
    係。林樹聲因與柯昀妮間有感情等糾紛，竟分別為下列行為
    ：
  (一)林樹聲於98年6月1日下午7時許，基於脅迫使人行無義務之
    事之犯意，以其行動電話門號0000000000號傳送簡訊至柯昀
    妮所持行動電話，向柯昀妮恐嚇稱：「跟我簽一份合約後再
    還你（指6支行動電話）」等語，以此脅迫之方式，致使柯
    昀妮於98年6月2日或3日，前往林樹聲位於臺中市○○區○
    ○路工作室，迫不得已簽立內容為不許在逢甲夜市○○○街
    做生意或被僱用或從事手機包膜生意之限制柯昀妮營業自由
    之合約書（未扣案），使柯昀妮行無義務之事，而由林樹聲
    返還其中5支行動電話。
  (二)林樹聲分別基於恐嚇危害安全之犯意，先於98年6月17日凌
    晨5時37分許，以其行動電話門號0000000000號傳送簡訊至
    柯昀妮所持行動電話，而以加害生命之事，向柯昀妮恐嚇稱
    ：「我已經到極限你在剋藥一定給你死」等語，使柯昀妮心
    生畏懼，致生危害於安全。又於98年6月29日凌晨2時55分許
    ，以其行動電話門號0000000000號傳送簡訊至柯昀妮所持行
    動電話，而以加害生命之事，向柯昀妮恐嚇稱：「你若敢在
    我身邊的人亂搞我就給你死」等語，使柯昀妮心生畏懼，致
    生危害於安全。再接續於98年8月18日凌晨1時11分許、同日
    凌晨3時47分許，以其行動電話門號0000000000號傳送簡訊
    至柯昀妮所持行動電話，而以加害身體之事，向柯昀妮恐嚇
    稱：「其他的事你就不要怪我了」、「恐你剛好而已」等語
    ，使柯昀妮心生畏懼，致生危害於安全。
二、案經柯昀妮訴請臺灣臺中地方法院檢察署檢察官偵查起訴。
    理    由
一、按被告以外之人（包括證人、鑑定人、告訴人、被害人及共
    同被告等）於審判外之陳述雖不符刑事訴訟法第159條之1至
    之4等4條之規定，而經當事人於審判程序同意作為證據，法
    院審酌該言詞陳述或書面陳述作成時之情況，認為適當者，
    亦得為證據；當事人、代理人或辯護人於法院調查證據時，
    知有刑事訴訟法第159條第1項不得為證據之情形，而未於言
    詞辯論終結前聲明異議者，視為有前項之同意，同法第159
    條之5定有明文。立法意旨在於傳聞證據未經當事人之反對
    詰問予以核實，原則上先予排除。惟若當事人已放棄反對詰
    問權，於審判程序中表明同意該等傳聞證據可作為證據；或
    於言詞辯論終結前未聲明異議，基於尊重當事人對傳聞證據
    之處分權，及證據資料愈豐富，愈有助於真實發見之理念，
    且強化言詞辯論主義，使訴訟程序得以順暢進行，上開傳聞
    證據亦均具有證據能力。查檢察官、被告對於本案卷內相關
    證人之證述、文書卷證資料，並未就有合於刑事訴訟法第15
    9條第1項不得為證據之情形於本院言詞辯論終結前聲明異議
    ，且上述證人之證述、文書卷證資料亦經本院於審理期日逐
    一提示、朗讀，並告以要旨，本院復審酌相關證人證述筆錄
    製成、文書卷證資料取得，並無證據顯示有何違背程序規定
    情事，依據上述之說明，均應具有證據能力，合先敘明。
二、訊之被告林樹聲對於犯罪事實欄一、(一)所載犯罪事實，固坦
    承於98年6月1日下午7時許，以其行動電話門號0000000000
    號傳送簡訊至柯昀妮所持行動電話，內容為「跟我簽一份合
    約後再還你（指6支行動電話）」，經柯昀妮於98年6月2日
    或3日，前往其位於臺中市○○區○○路工作室，簽立內容
    為不許在逢甲夜市○○○街做生意或被僱用或從事手機包膜
    生意之限制柯昀妮營業自由之合約書，然矢口否認有何脅迫
    使柯昀妮行無義務之事，辯稱：該合約書是柯昀妮自願簽的
    ，伊並未施以脅迫云云。惟查前開犯罪事實欄一、(一)所載犯
    罪事實，業據證人即告訴人柯昀妮於偵查中及本院審理時指
    證訴綦詳，並有上開簡訊內容之翻拍照片1紙附卷可稽。且
    按被告持有告訴人所有6支行動電話，本即有返還予告訴人
    之義務，竟要告訴人簽立上開內容之限制告訴人營業自由之
    合約書，始要歸還6支行動電話，參以被告供稱：告訴人於
    上揭時間在伊工作室時，伊有向告訴人說手機在我這裡，看
    妳要不要簽等語，顯見被告係以返還告訴人所有6支行動電
    話之脅迫方式，使告訴人簽立上開內容之限制告訴人營業自
    由之合約書，而行無義務之事無疑。是被告上開所辯，無非
    事後卸責之詞，不足採信，事證明確，其此部分犯行堪以認
    定。
三、另上揭犯罪事實欄一、(二)所載犯罪事實，業據被告林樹聲於
    本院審理時坦承不諱，核與證人即告訴人柯昀妮於偵查中及
    本院審理時指證訴之情節相符，並有上開簡訊內容之翻拍照
    片4紙附卷可憑。足見被告此部分之自白與事實相符，事證
    亦臻明確，被告此部分之犯行堪以認定。
四、查被告林樹聲與告訴人柯昀妮前有同居關係，2人間具有家
    庭暴力防治法第3條第2款所定之家庭成員關係。核被告林樹
    聲就犯罪事實欄一、(一)所為，係犯刑法第304條第1項之以脅
    迫使人行無義務之事罪；被告就犯罪事實欄一、(二)所為，均
    係犯刑法第305條之恐嚇危害安全罪。按刑法上之接續犯，
    係指以單一行為，經數個階段，持續侵害同一法益而言；如
    數行為於同時同地或密切接近之時地實施，侵害同一之法益
    ，各行為之獨立性極為薄弱，依一般社會健全觀念，在時間
    差距上，難以強行分開，在刑法評價上，以視為數個舉動之
    接續施行，合為包括之一行為予以評價，較為合理，則屬接
    續犯，而為包括之一罪，此有最高法院70年度台上字第2898
    號、86年度台上字第3295號判例意旨可資參照。本件被告接
    續於98年8月18日凌晨1時11分許、同日凌晨3時47分許，以
    其行動電話門號0000000000號傳送簡訊至柯昀妮所持行動電
    話，向柯昀妮恐嚇稱：「其他的事你就不要怪我了」、「恐
    你剛好而已」等語，係出於同一犯意，在密切接近之時間內
    ，恐嚇同一被害人，而侵害同一法益，揆諸上開說明，應屬
    接續犯，為單純一罪。又被告強制、恐嚇之對象為其前同居
    人即告訴人，屬家庭暴力防治法第2條第2款之家庭暴力罪。
    被告所犯1次強制罪、3次恐嚇危害安全罪，均犯意各別，時
    間有異，應予分論併罰。次查被告於95年間因妨害自由等案
    件，經臺灣高等法院臺中分院以96年度上訴字第1452號判處
    有期徒刑3月、3月、4月，應執行有期徒刑10月確定，於97
    年4 月22日易科罰金執行完畢，有臺灣高等法院被告前案紀
    錄表附卷可稽，其於5年內故意再犯本件有期徒刑以上之上
    開4罪，均為累犯，均應依法加重其刑。爰審酌被告有妨害
    自由等前科（見卷附臺灣高等法院被告前案紀錄表），猶不
    知悔改，因與告訴人有感情等糾紛，竟以脅迫方式，使告訴
    人簽立限制營業自由之合約書，而行無義務之事，又多次以
    加害生命、身體之事恐嚇告訴人，使告訴人心生畏懼致生危
    害於安全，及其犯罪之動機、目的、手段、告訴人所受精神
    上恐懼程度與犯後坦承部分犯行等一切情狀，分別量處如主
    文所示之刑，並均諭知易科罰金之折算標準，且定其應執行
    刑及諭知易科罰金之折算標準，以示懲儆。
五、據上論斷，應依刑事訴訟法第299條第1項前段，刑法第304
    條第1項、第305條、第47條第1項、第51條第5款、第41條第
    1項前段、第8項，刑法施行法第1條之1第1項、第2項前段，
    判決如主文。
本案經檢察官蔡志明到庭執行職務。
中    華    民    國    99    年    12    月    29    日
                  刑事第一庭    法  官  朱光國
以上正本證明與原本無異。
如不服本判決應於收受判決後10日內向本院提出上訴書狀，並應
敘述具體理由；其未敘述上訴理由者，應於上訴期間屆滿後20日
內向本院補提理由書（均須按他造當事人之人數附繕本）「切勿
逕送上級法院」。
                                書記官  巫偉凱
中    華    民    國    99    年    12    月    29    日
附錄論罪科刑法條
刑法第304條第1項
以強暴、脅迫使人行無義務之事或妨害人行使權利者，處 3 年
以下有期徒刑、拘役或 3 百元以下罰金。
刑法第305條
以加害生命、身體、自由、名譽、財產之事，恐嚇他人致生危害
於安全者，處 2 年以下有期徒刑、拘役或 3 百元以下罰金。

司法院資訊處製作；財團法人民間司法改革基金會備份。
